【裁判字號】    99,監宣,172
【裁判日期】    990906
【裁判案由】    監護宣告
【裁判全文】
臺灣臺南地方法院民事裁定             99年度監宣字第172號
聲  請  人  丙○○
上列聲請人聲請監護宣告事件，本院裁定如下：
    主      文
宣告乙○○（男、民國○○年○月○○日生、身分證統一編號：Ｚ0000
00000號）為受監護宣告之人。
選定丙○○（男、民國○○年○月○○日生、身分證統一編號：Ｚ0000
00000號）為受監護宣告之人之監護人。
指定甲○○○（女、民國○○年○月○○日生、身分證統一編號：Ｚ00
0000000號）為會同開具財產清冊之人。
聲請程序費用新臺幣壹仟元由受監護宣告之人乙○○負擔。
    理      由
一、本件聲請意旨略以：聲請人之胞弟乙○○於民國99年2月22
    日因中風昏迷，致不能為意思表示或受意思表示，或不能辨
    識其意思表示之效果，而自乙○○中風住院後，均由丙○○
    之胞姐甲○○○及胞兄即聲請人丙○○負責照顧，為此，聲
    請人爰依法聲請鈞院對乙○○為監護之宣告，並請求鈞院選
    任聲請人丙○○擔任乙○○之監護人，指定甲○○○擔任會
    同開具財產清冊之人等語。
二、按對於因精神障礙或其他心智缺陷，致不能為意思表示或受
    意思表示，或不能辨識其意思表示之效果者，法院得因本人
    、配偶、四親等內之親屬、最近一年有同居事實之其他親屬
    、檢察官、主管機關或社會福利機構之聲請，為監護之宣告
    ，民法第14條第1項定有明文。經查：
（一）聲請人為乙○○之胞兄，此有本院依職查得之全戶戶籍資
      料在卷可佐，依上開規定，本件聲請人聲請本院對乙○○
      為監護之宣告，自屬有據。
（二）再者，就乙○○因中風昏迷之事實，業據聲請人提出中華
      民國身心障礙手冊影本1件、國立成功大學醫學院附設醫
      院乙種診斷證明書1件、成功大學醫學院附設醫院診斷證
      明書1件為憑，復經鑑定人即財團法人臺灣省私立臺南仁
      愛之家附設精神療養院施仁雄醫師鑑定結果：「一般醫學
      檢查：個案意識呈呆僵狀態，對問話無法回答，必須靠他
      人協助下可進食、鼻胃管幫忙進食、靠氣管內管幫忙呼吸
      ，四肢變形無力，無法自我行動，大小便及個人衛生須他
      人完全協助。精神檢查方面：個案的注意力、判斷能力、
      對人、時、地的定向感、記憶能力、計算能力及抽象思考
      能力均有明顯缺失。並有因心智缺陷，致不能為意思表示
      或受意思表示，或不能辨識其意思表示之效果者。基於受
      鑑定人有腦病變之其他心智缺陷，致不能為意思表示或受
      意思表示、不能辨識其意思表示之效果，且接受治療後回
      復可能性甚低，因而不能管理自己財產。」等情，此有本
      院99年9月1日監護宣告訊問筆錄及精神鑑定報告書各1份
      在卷可稽。
（三）基上，顯見依乙○○之現況，已因心智缺陷致不能為意思
      表示或受意思表示、不能辨識其意思表示之效果，核與民
      法第14條第1項得為監護之宣告之規定相符，故聲請人聲
      請對乙○○為監護之宣告為有理由，應予准許，爰裁定如
      主文第1項所示。
三、復按法院為監護之宣告時，應依職權就配偶、四親等內之親
    屬、最近一年有同居事實之其他親屬、主管機關、社會福利
    機構或其他適當之人選定一人或數人為監護人，並同時指定
    會同開具財產清冊之人；法院為前項選定及指定前，得命主
    管機關或社會福利機構進行訪視，提出調查報告及建議，監
    護之聲請人或利害關係人亦得提出相關資料或證據，供法院
    斟酌；法院選定監護人時，應依受監護宣告之人之最佳利益
    ，優先考量受監護宣告之人之意見，審酌一切情狀，並注意
    下列事項：(一)受監護宣告之人之身心狀態與生活及財產狀況
    。(二)受監護宣告之人與其配偶、子女或其他共同生活之人間
    之情感狀況。(三)監護人之職業、經歷、意見及其與受監護宣
    告之人之利害關係。(四)法人為監護人時，其事業之種類與內
    容，法人及其代表人與受監護宣告之人之利害關係。民法第
    1111條、第1111條之1定有明文。經查：
（一）本件受監護宣告之人乙○○未婚，其父母已歿，目前親屬
      有其胞兄即聲請人丙○○及兄嫂官素錦、大姐甲○○○、
      二姐蔡受足、表姊陳保玉及黃秋美、姑姑黃蔡玉華等人一
      節，業據聲請人提出親屬系統表及戶籍謄本等資料在卷可
      佐，本院審之受監護宣告之人之監護較為特殊，除監護人
      負有護養療治受監護宣告人之義務，且監護人其工作須時
      常為之，故需具有相當體力等客觀當條件才能盡其義務，
      茲參酌受監護宣告人乙○○因中風住院後，亦由聲請人丙○○負責照顧，參以受監護宣告之人乙○○之上開親屬即
      兄嫂官素錦、二姐蔡受足、表姊陳保玉及黃秋美、姑姑黃
      蔡玉華等5人共同組成親屬會議，決議推舉由聲請人丙○○任受監護宣告之人乙○○之監護人，此有親屬團體會議
      紀錄及親屬團體會議推定監護人說明書各1件在卷可稽，
      本院綜參上情，認由聲請人丙○○擔任受監護宣告之人乙○○之監護人，最能符合受監護宣告之人之最佳利益，爰
      選定聲請人丙○○為監護人。
（二）另揆諸民法第1111條第1項法院指定會同監護人開具財產
      清冊之人之立法理由，係為在選定監護人時，應同時指定
      會同開具財產清冊之人，以實施監督之目的，準此，本院
      既已選定聲請人丙○○為受監護宣告之人乙○○之監護人
      ，自有依上揭規定指定會同開具財產清冊之人之必要。本
      院審之受監護宣告之人乙○○之親屬即兄嫂官素錦、二姐
      蔡受足、表姊陳保玉及黃秋美、姑姑黃蔡玉華等5人共同
      組成親屬會議，決議由受監護宣告之人乙○○之大姐甲○○○擔任本件會同開具財產清冊之人，此有親屬團體會議
      紀錄及親屬團體會議推定監護人說明書各1件在卷可稽，
      佐以甲○○○既為受監護宣告之人乙○○之大姐，於受監
      護宣告人乙○○因中風住院期間，亦負責照顧受監護宣告
      人乙○○，衡情甲○○○經指定為本件會同開具財產清冊
      之人後，應會本於受監護宣告之人乙○○之最佳利益，與
      監護人共同開具財產清冊。從而，爰依民法第1111條第1
      項規定，指定甲○○○為本件監護宣告事件之會同開具財
      產清冊之人，以利本件監護事宜之執行。
四、依民事訴訟法第608條第1項，裁定如主文。
中    華    民    國    99    年    9     月    6     日
                  家事法庭法  官  楊佳祥
以上正本係照原本作成。
如不服本裁定關於選定監護人及指定會同開具財產清冊之人等部
分，應於送達後十日內向本院提出抗告狀，並繳納抗告費新臺幣
1,000元；其餘關於宣告監護之部分，不得抗告。
中    華    民    國    99    年    9     月    6     日
                          書記官  葉芳如

司法院資訊處製作；財團法人民間司法改革基金會備份。
